【裁判字號】    95,訴緝,16
【裁判日期】    950613
【裁判案由】    殺人未遂等
【裁判全文】
臺灣桃園地方法院刑事判決              95年度訴緝字第16號
公  訴  人  臺灣桃園地方法院檢察署檢察官古慧珍衡股
被      告  戊○○
                      弄5號2樓（另案於臺灣桃園監獄執行）
選任辯護人  陳鄭權律師
            丁俊和律師
            邱奕澄律師
上列被告因強盜取財案件，經檢察官提起公訴（92年度偵字第10
885 號），本院判決如下︰
    主  文
戊○○共同意圖為自己不法之所有，攜帶兇器，以強暴至使不能
抗拒，而取他人之物，處有期徒刑柒年陸月。
    事  實
一、戊○○與丙○○因缺錢花用，得悉丙○○之友人丁○○經濟
    狀況頗佳，竟共同意圖為自己不法之所有，基於強盜之犯意
    聯絡，先推由丙○○於民國92年6 月24日下午某時，致電予
    丁○○，佯稱欲聊天敘舊，嗣於翌（25）日凌晨1 時許，戊○○駕車搭載丙○○及不知情之戊○○之妻楊慧君（另經檢
    察官為不起訴處分確定）駛至苗栗線頭份鎮華興里中港溪旁
    河堤後，丙○○即致電丁○○要求見面，丁○○不疑有他，
    允諾後隨即與女友甲○○駕車前往上址赴約，俟丁○○、甲○○到達後，戊○○旋攜帶所有人不詳之膠帶1 捲及客觀上
    足供兇器使用之菜刀1 把（均未扣案），與丙○○一同下車
    進入丁○○車內後座，分坐在丁○○及甲○○後方，佯裝與
    其2 人聊天，於言談間戊○○趁隙取出前開菜刀，以左手勒
    住丁○○頸部，右手持該菜刀抵住丁○○頸部，喝令丁○○
    、甲○○交出身上值錢物品，丙○○隨即以前座之安全帶綁
    住甲○○頸部，使其無法逃離，再以膠帶纏繞丁○○、甲○○之眼、口及四肢，將2 人綑綁在座位上令其無法動彈，至
    使渠等不能抗拒後，戊○○、丙○○即強取丁○○、甲○○
    所有之皮包2 只（內有現金新台幣（下同）約30萬元、行動
    電話4 支（三星廠牌及諾基亞廠牌各2 支）、國民身分證、
    金融卡3 張、電話儲值卡及鑽戒1 只等財物），得手後旋即
    駕車逃離現場，所得上開財物由丙○○分得現金3 萬元及行
    動電話1 支，餘由戊○○取得。嗣丁○○、甲○○掙脫束縛
    後，因顧及與丙○○間之情誼，乃思找丙○○取回遭強盜之
    財物而未立即報警，於覓得丙○○後，得悉除現金3 萬元及
    手機1 支為丙○○所得外，其餘財物均遭戊○○取走，丁○○、甲○○因無法尋得戊○○，乃於92年6 月27日報警處理
    。嗣經警循線於同年月28日凌晨1 時許，在桃園縣龍潭鄉上
    林村14鄰44之20號查獲丙○○（所犯強盜取財犯行，業經本
    院於94年1 月27日以93年度訴字第181 號判決判處有期徒刑
    7 年6 月在案），戊○○則因逃匿，經本院發佈通緝，於95
    年1 月17日始緝獲到案。
二、案經丁○○、甲○○訴由桃園縣政府警察局楊梅分局報告臺
    灣桃園地方法院檢察署檢察官偵查起訴。
    理  由
壹、程序部分：
    按被告以外之人於審判外向法官所為之陳述，得為證據，刑
    事訴訟法第159 條之1 第1 項定有明文。查丙○○被訴強盜
    取財等犯行業經本院以93年度訴字第181 號案件（以下稱前
    案）判決在案，其在該案向法官所為之陳述，依據刑事訴訟
    法第159 條之1 第1 項規定，本得採為證據，且丙○○經本
    院以證人身份傳喚到庭，踐行具結及交互詰問之法定調查證
    據程序，於詰問時經公訴人請求提示其在前案之審判筆錄（
    93年度訴字第181 號案件刑事卷宗第274 頁），並詢問證人
    丙○○對於其在該次審理時稱係與被告戊○○一起去找丁○○買毒品，因海洛因試的不好而起爭執，戊○○即拿刀出來
    押住丁○○搶他的海洛因等語有無意見，證人丙○○表示無
    意見（見本院95年4 月4 日審判筆錄），是丙○○既以證人
    身份到庭，經本院提示該部分筆錄，並就該次筆錄及相關案
    情具體表示意見，則其在前案所為之該部分陳述，應具有證
    據能力；又證人即受理告訴人丁○○、甲○○報案之警員乙○○經本院傳喚未到，復拘提無著，無從於本件審理時進行
    交互詰問，惟其於丙○○被訴強盜取財等案件（本院93年度
    訴字第181 號案件，以下稱前案）審理時以證人身分到庭具
    結做證，其在該案向法官所為之陳述，揆諸前開規定，本得
    為本案之證據；次按被告以外之人於審判中有滯留國外或所
    在不明而無法傳喚或傳喚不到之情形者，其於檢察事務官、
    司法警察官或司法警察調查中所為之陳述，經證明具有可信
    之特別情況，且為證明犯罪事實之存否所必要者，得為證據
    ，刑事訴訟法第159 條之3 第3 款定有明文。查本案告訴人
    丁○○、甲○○經本院按址傳喚並未到庭，復拘提無著，有
    本院送達證書、刑事報到單、拘票及拘提報告書附卷足憑，
    堪認丁○○、甲○○均處於所在不明而無法傳喚之情形。而
    核諸告訴人丁○○及甲○○於警詢中對於本件被害情節之陳
    述，均多相符，且告訴人2 人係分開製作筆錄，業據證人乙○○於前案審理時結證在卷，足見告訴人2 人尚無聽聞他方
    製作筆錄而有附和他方說詞之情形，復參之證人乙○○證稱
    其為告訴人甲○○製作筆錄時曾見其右側頸部前方有紅紅的
    痕跡等語，可徵告訴人甲○○指稱曾遭人以安全帶勒住脖子
    乙節，尚非無稽，益徵告訴人等就被害過程之觀察、記憶、
    表達應屬正確，況據告訴人丁○○、甲○○、證人丙○○與
    被告所述，告訴人等與被告本互不相識，衡情告訴人等應無
    誣陷被告之必要，堪認具有可信之特別狀況。是依前揭說明
    ，本案告訴人2 人雖均因所在不明而無法傳喚，然因其2 人
    於警詢中之證詞皆具有可信之特別情況，且為證明犯罪事實
    存否所必要，依刑事訴訟法第159 條之3 第3 款規定，前開
    警詢筆錄均應屬傳聞證據之例外，而具有證據能力，合先敘
    明。
貳、實體部分：
一、訊據被告戊○○固坦承曾於前揭時、地與告訴人丁○○見面
    之事實，惟矢口否認有何強盜取財犯行，辯稱：伊係因不滿
    丁○○販賣毒品予伊之妻子楊慧君，遂下車與丁○○理論，
    雙方在車外發生扭打，丙○○見狀立即趨前勸阻，之後即與
    丙○○、楊慧君駕車離開，伊未曾進入丁○○之座車，亦未
    持刀強取丁○○、甲○○之財物，況丁○○於案發後未立即
    報警，反而找丙○○私了，遲至27日始向楊梅分局報案，而
    案發後被害人之行動電話或提款卡並無遭他人使用或盜領之
    紀錄，可見被害人並無財物遭搶，而係挾怨報復云云。經查
    ：
（一）前揭犯罪事實，業據告訴人丁○○、甲○○於警詢中指訴
      綦詳，且渠等陳述情節互核一致，證人丙○○於本院93年
      度訴字第181 號案件審理時亦陳述稱：戊○○有拿刀出來
      押住丁○○等語（見該案刑事卷宗第274 頁），至證人丙○○於本院審理時雖翻異前詞，結證稱：戊○○與丁○○
      疑因毒品發生糾紛，2 人在車內打架，伊去車子旁邊將戊○○拉出來，因為丁○○還是繼續爭執，伊一生氣，就先
      用膠帶將丁○○綑綁起來、當時甲○○坐在旁邊，伊叫她
      不要動，後來綑綁丁○○後，伊又繞到另一邊去，打開車
      門綑綁甲○○，當時戊○○就坐在後座看，丁○○、甲○○2 人都沒有反抗，伊並沒有以安全帶勒住甲○○之頸部
      ，戊○○手中亦沒有持菜刀，也未曾取走丁○○、甲○○
      之任何財物，只有伊從丁○○車上取走2 包海洛因，伊之
      前在法院審理時供稱戊○○有拿菜刀乙節，都係亂講，因
      為警詢筆錄有記載菜刀，警察叫伊簽名就簽名，在法官問
      到戊○○有無拿菜刀，伊就隨便說有云云。然查：公訴檢
      察官對證人丙○○進行交互詰問時，請求提示93年度訴字
      第181 號案刑事卷宗第274 頁（即94年1 月13日審判筆錄
      ），詢問其曾於審判中供稱被告戊○○持刀押住丁○○搶
      他的海洛因乙節，有何意見時，證人丙○○答稱：沒有意
      見等語，迨公訴檢察官質之為何在本案之證述與其在該案
      之供述不相符時，證人丙○○始稱：之前在法院審理中所
      講的話也是亂講云云，惟被告戊○○是否於案發時曾持菜
      刀抵住告訴人丁○○，亦攸關丙○○是否成立本件犯罪，
      證人丙○○焉有於該次審理時為虛偽陳述而陷自己於罪之
      理！是證人丙○○於本院審理中翻異前詞，惟又未能合理
      解釋其前後陳述不一之理由，僅空言答稱之前都在亂講云
      云，顯難以採信，再參諸證人丙○○所述，其與告訴人丁○○、被告戊○○均為朋友關係，在見其2 人發生爭執，
      惟不明其2 人發生爭執之詳細原因為何，卻以膠帶綑綁告
      訴人丁○○及未與被告戊○○發生爭執之告訴人甲○○，
      此已與事理有違，且衡諸常情，若非遭在場之被告戊○○
      以強暴或脅迫手段控制行動，告訴人丁○○又焉有毫不反
      抗而任由證人丙○○以膠帶綑綁之理！在證人丙○○綑綁
      丁○○之際，自無法同時控制告訴人甲○○之行動，告訴
      人甲○○大可趁機下車逃逸並報警處理，實無仍坐在車上
      而毫無作為，待丙○○綁好告訴人丁○○後，再以膠帶綑
      綁伊之理，益徵證人丙○○於本院審理時翻異前詞，證述
      稱被告並無持菜刀押住告訴人云云，有曲意袒護被告戊○○之嫌，難以採信。至證人丙○○雖稱：伊係拿走2 包海
      洛因，大約有2 兩重，1 兩約值新台幣20萬元，在隔天就
      已全部施用完畢云云，惟重達2 兩之海洛因竟能於1 日內
      即全數施用殆盡，此實與常情不符，難以採信，故被告戊○○與丙○○所強取告訴人2 人之財物，應以告訴人2 人
      所稱較為可採。
（二）被告及辯護人另辯稱告訴人等若確於92年6 月24日遭伊強
      盜財物，何以不立即報案處理？且告訴人等所稱遭強盜之
      手機並未遭他人使用，金融卡亦無遭人盜領之紀錄，警員
      亦未於被告身上或其所管領範圍內查獲任何贓物，可見告
      訴人等係挾怨報復云云。然查，犯罪所得財物之銷贓、處
      分管道眾多，且本件於告訴人等於92年6 月27日報案後，
      警員並未查獲被告，直至經本院發佈通緝，被告始於95年
      1 月17日經緝獲到案，其間相距約2 年餘，被告自有充分
      時間處分贓物，尚難僅憑遭強盜之行動電話在案發後未經
      他人使用，抑或未在被告身上或住處起獲強盜之贓物等節
      ，逕推論被告無強盜之犯行；且縱持有金融卡，衡情或因
      不知金融卡密碼，或為避免留下紀錄而遭警循線查獲，故
      未提領，均屬可能，是以縱無金融卡提領記錄，亦無從為
      被告有利之認定。再者，告訴人丁○○與丙○○係朋友關
      係，與被告本互不相識乙節，經告訴人丁○○、證人丙○○陳述明確，且為被告所坦認，告訴人丁○○於警詢中復
      陳稱：伊與甲○○脫身後，因電話都被搶走，無法對外聯
      繫，又疲倦又恐懼，就趕緊回到住處休息，後來聯繫友人
      得知丙○○在龍潭之租屋處，所以先前往找丙○○要求歸
      還損失之財物，但丙○○稱只分到3 萬元，後來帶我們要
      去找另外那名男子，但找了好幾個地方都沒有著落，所以
      就近向刑事組報案等語，則告訴人等於甫遭強盜財物後，
      因顧及與證人丙○○之情誼，故未立即報案，而欲先尋找
      丙○○索回遭強盜之財物，因丙○○亦無法尋得被告，始
      向警方報案，此並不違事理之常，被告執此辯稱並無強盜
      犯行，亦難認可採。
（三）綜上所述，被告前開所辯，無非卸責之詞，洵無可採，本
      案事證明確，被告犯行堪以認定，應予依法論科。
二、按菜刀在客觀上足以對人之身體、生命構成威脅，自屬兇器
    之一種，而被告於深夜在告訴人等車內，夥同丙○○以菜刀
    抵住告訴人丁○○頸部，並以安全帶纏綁住告訴人甲○○頸
    部之強暴方式，壓抑告訴人等之抗拒，復以膠帶將告訴人等
    綑綁在座位上，而取走渠等之財物，已達至使不能抗拒之程
    度。是核被告所為，係犯刑法第328 條第1 項強盜取財罪，
    而有同法第321 條第1 項第3 款之加重處罰情形，應論以同
    法第330 條第1 項加重強盜罪。被告與丙○○間，有犯意聯
    絡及行為分擔，應論以共同正犯。爰審酌被告因經濟狀況欠
    佳，竟夥同丙○○以持菜刀、用安全帶纏綁住頸部及以膠帶
    綑綁告訴人等之強暴方式，強取他人財物，危害社會治安甚
    深，犯後猶飾詞狡辯否認犯行，且屢傳未到經本院通緝始到
    案，堪認被告並無悔意等一切情狀，量處如主文所示之刑，
    以示懲儆。另被告及共犯丙○○所持供本案犯罪所用之菜刀
    1 把及膠帶1 捲，並無證據足證係被告或共犯丙○○所有，
    且均未扣案，無證據證明尚屬存在，爰不宣告沒收，併此敘
    明。
三、公訴意旨另略以：被告及丙○○犯本案強盜取財罪時，推由
    丙○○以安全帶緊繞住告訴人甲○○頸部，能預見此舉將致
    甲○○窒息死亡，縱使發生亦不違背其本意，因認被告另涉
    犯刑法第271 條第2 項、第1 項殺人未遂罪嫌云云。訊之被
    告堅決否認有何殺人未遂犯行，而本案雖係丙○○以安全帶
    纏綁甲○○之頸部，然被告與丙○○就強盜犯行之實施有犯
    意聯絡，2 人為共同正犯，業如前述，則被告縱未以安全帶
    纏綁甲○○頸部，仍有涉犯殺人未遂罪嫌之可能，是應審究
    者係丙○○以安全帶纏綁甲○○頸部之行為，有無致甲○○
    於死之不確定故意？經查：丙○○係先以安全帶纏綁甲○○
    之頸部，再以膠帶將丁○○、甲○○2 人綑綁固定在座位上
    乙節，業據告訴人丁○○、甲○○於警詢中指訴明確，衡情
    被告與丙○○若欲致甲○○於死，應可於當下即持菜刀行兇
    ，何須另以安全帶纏綁甲○○頸部？倘係為避免將來遭到指
    認，故有殺人之意，理應對告訴人2 人均有殺害之行為，焉
    有獨對甲○○行兇之可能？又審諸甲○○於警詢中陳稱：其
    經丙○○以安全帶緊緊環繞頸部時無法呼吸又叫不出聲音，
    已近無意識狀態等情，可認丙○○下手應極為用力，衡情甲○○之頸部應會留下明顯瘀傷或掙扎痕跡，然據證人乙○○
    於前案審理時結證稱：甲○○前往報案時，頸部右側前方有
    點紅紅的痕跡，但不是很明顯等語，可見甲○○頸部並無明
    顯外傷，由此堪認丙○○當時纏繞安全帶之施力尚有節制，
    難謂有致人於死之意圖；復觀之丁○○所述，其2 人被綑綁
    後，即被洗劫財物，約數分鐘後，被告等人才駕車離去，此
    時伊開始用力掙脫許久後才得以脫困等節，顯然甲○○遭丙○○以安全帶纏繞頸部後，又經丙○○以膠帶綑綁、洗劫財
    物，直至丁○○脫困再為其解開安全帶之過程，期間應已過
    數分鐘之久，設若丙○○確以安全帶緊緊纏繞甲○○頸部，
    致其無法呼吸，則經過此數分鐘之時間，甲○○恐已受創甚
    深，然甲○○於脫困後卻未立即就醫，此經告訴人2 人於警
    詢中陳明在卷，益徵丙○○以安全帶纏繞甲○○頸部，應僅
    係暫時拘束其行動，而無殺人之犯意，甲○○所述上情，恐
    有部分渲染而與事實不符，難遽為被告不利之認定。綜上，
    此部分不能證明被告犯罪，惟因公訴意旨認此部分與前開起
    訴並經本院論罪之強盜取財犯行部分有牽連犯之裁判上一罪
    關係，爰不另為無罪之諭知，附此敘明。
據上論斷，應依刑事訴訟法第299 條第1 項前段，刑法第28條、
第330 條第1 項，判決如主文。
本案經檢察官古慧珍到庭執行職務
中    華    民    國    95    年    6     月    13    日
                  刑事第十庭  審判長法  官  江德民
                                    法  官  柯姿佐
                                    法  官  蔡和憲
上正本證明與原本無異。
如不服本判決書，應於送達後10日內，向本院提出上訴狀。
                                    書記官  常毓生
中    華    民    國    95    年    6     月    14    日
中華民國刑法第330條第1項：
犯強盜罪而有第三百二十一條第一項各款情形之一者，處七年以
上有期徒刑。
中華民國刑法第321條第1項：
犯竊盜罪而有左列情形之一者，處六月以上、五年以下有期徒刑
：
一  於夜間侵入住宅或有人居住之建築物、船艦或隱匿其內而犯
    之者。
二  毀越門扇、牆垣或其他安全設備而犯之者。
三  攜帶兇器而犯之者。
四  結夥三人以上而犯之者。
五  乘火災、水災或其他災害之際而犯之者。
六  在車站或埠頭而犯之者。


司法院資訊處製作；財團法人民間司法改革基金會備份。
